【裁判字號】    90,基簡,421
【裁判日期】    901109
【裁判案由】    遷讓房屋等
【裁判全文】
臺灣基隆地方法院宣示判決筆錄  九十年度基簡字第四二一號
    原      告  甲○○
    複  代理人  丁○○
    被      告  丙○○
                乙○○
右當事人間九十年度基簡字第四二一號遷讓房屋等事件於中華民國九十年十一月九日
下午四時零分在本院民事第七法庭公開宣示判決出席職員如左：
      法      官  陳湘琳
      法院書記官  王靜敏
      通      譯  楊孝龍
朗讀案由兩造均未到
法官朗讀主文宣示判決，並諭知將判決主文、所裁判之訴訟標的及其理由要領，記載
於後：
    主    文
被告丙○○應將門牌號碼基隆市○○路四百七十七、四百七十九號一樓房屋遷讓返還
原告。
被告丙○○、乙○○應連帶給付原告新臺幣壹拾捌萬元，並自民國九十年十月十日起
至清償日止，按年息百分之五計算之利息，及自民國九十年十月十日起至被告丙○○
遷讓返還前開房屋之日止，按月連帶給付原告新臺幣萬元。
訴訟費用由被告丙○○負擔二十二分之十七，餘由被告丙○○、乙○○連帶負擔。
本判決第一項、第二項得假執行，但被告丙○○如於假執行程序實施前，分別以新台
幣陸拾壹萬元、壹拾捌萬元為原告預供擔保，得免為假執行。
    事實及理由要領
甲、兩造聲明及陳述要旨
壹、原告部分：
一、聲明：求為判決(一)被告丙○○應將門牌號碼基隆市○○路四百七十七、四百七十
    九號一樓房屋（以下簡稱系爭房屋）騰空遷讓返還原告；(二)被告丙○○、乙○○
    應連帶給付原告新台幣（下同）十八萬元，並自民國九十年九月二十八日準備書
    狀送達翌日即九十年十月十日起至清償日止，按年息百分之五計算之利息，及自
    上開準備書狀送達翌日起至被告丙○○騰空遷讓返還系爭房屋與原告之日止，按
    月連帶給付原告三萬元；(三)願供擔保，聲請宣告假執行。
二、陳述：原告主張被告丙○○邀同被告乙○○為連帶保證人，於八十九年八月六日
    向原告承租門牌號碼基隆市○○路四百七十七號及四百七十九號一樓房屋，雙方
    約定租期為二年，自八十九年八月十五日起至九十一年八月十五日止，每月租金
    三萬元，應於每月二十日以前給付，詎被告丙○○自九十年三月二十日起即未按
    月繳納租金，經原告於九十年七月八日以基隆一支郵局存證信函第一五二號催告
    繳納，仍不置理，迄至九十年八月二十日止，被告丙○○積欠租金六期共十八萬
    元，已達二期以上，原告依法得終止租約，爰以起訴狀及九十年九月二十八日準
    備書狀繕本之送達對被告丙○○為終止租約之意思表示，請求被告丙○○遷讓返
    還系爭房屋。又被告丙○○自九十年三月二十日起九十年八月二十日止，連續六
    月租金總計十八萬元未繳納，且於原告終止租約後，仍無權占用系爭房屋，使原
    告每月受有相當於租金之損害，並請求被告丙○○、乙○○連帶給付十八萬元及
    自九十年十月十日起至房屋遷讓返還時止，每月三萬元之損害金。
貳、被告部分：
一、被告丙○○：
  (一)聲明：求為判決駁回原告之訴及假執行之聲請，並願供擔保，聲請宣告免為假執
    行。
  (二)陳述：被告丙○○與原告約定租金為「隨喜」，即原告同意視被告丙○○之能力
    按月繳付租金，並非如原告所主張每月租金三萬元，被告丙○○目前能力每月僅
    能支付一萬元租金，但原告不願收受被告丙○○所繳納每月一萬元之租金，故被
    告丙○○並未違反租約，原告主張終止租約請求被告丙○○遷讓房屋及賠償損害
    ，顯無理由。
二、被告乙○○：
  (一)聲明：求為判決駁回原告之訴及假執行之聲請。
  (二)陳述：兩造同時簽立每月租金三萬元及「隨喜」二份租約，原告同意於被告丙○○無法給付三萬元時，依其能力給付租金，嗣因原告無法提出系爭房屋之使用執
    照，致被告在系爭房屋經營之基竣汽車行無法申請營利事業登記證，造成經營困
    難，無法每月給付三萬元之租金。
乙、理由要領
壹、原告主張被告丙○○邀同被告乙○○為連帶保證人，於八十九年八月六日向原告
    承租門牌號碼基隆市○○路四百七十七號及四百七十九號一樓房屋，雙方約定租
    期為二年，自八十九年八月十五日起至九十一年八月十五日止，每月租金三萬元
    ，應於每月二十日以前給付，被告丙○○自九十年三月二十日起即未按月繳納租
    金，經原告於九十年七月八日以基隆一支郵局存證信函第一五二號催告繳納，仍
    不置理之事實，業據原告提出房屋租賃契約、存證信函及掛號郵件收件回執影本
    各一件為證，被告丙○○、乙○○對上開房屋租賃契約之真正及自九十年三月二
    十日起未繳納租金，經原告以存證信函催告迄今仍未繳納之事實並不爭執，但辯
    稱兩造約定每個月租金為「隨喜」，即視被告丙○○之能力繳納云云。經查，兩
    造於八十九年八月六日簽訂二份房屋租賃契約書，分別約定租金每個月三萬元及
    「隨喜」等情，有原告與被告丙○○所提各該契約在卷可稽，且為兩造所不爭執
    ，原告主張兩造之真意為每月租金三萬元，記載「隨喜」之該份租約係因報稅所
    為之便宜措施，被告丙○○、乙○○雖抗辯租金係約定「隨喜」，然兩造如確有
    合意租金「隨喜」，即視被告丙○○之能力給付，何須另行簽訂每月租金三萬元
    之租約，且被告丙○○自承：「我是今年三月才與證人（即代原告收取租金之葉
    素美）說生意不好景氣差，問證人說可不可以降房租，我就說按隨喜這份付房租
    ，證人說必須回去問甲○○，甲○○就說之前付多少，現在就付多少」，另被告
    乙○○亦自承：「‧‧‧‧到三月份被告丙○○跟我說生意做不下去，可不可以
    跟房東減低房租，甲○○打電話跟我要房租，我就跟他說可不可以減租，甲○○
    不同意就掛電話‧‧‧」等語，足見原告並未同意被告丙○○依其能力給付租金
    ，參以出租人為減低課稅金額，而與承租人簽訂二份租金不同之租約，應為可能
    之事，尚難遽此即認兩造合意租金依被告丙○○之能力給付，被告丙○○、乙○○所為抗辯，洵無足取。
貳、按承租人租金支付有遲延者，出租人得定相當期限，催告承租人支付租金，如承
    租人於其期限內不為支付，出租人得終止契約；租賃物為房屋者，遲付租金之總
    額非達二個月之租額，不得依前項之規定終止契約，其租金約定於每期開始時支
    付者，並應於遲延給付逾二個月時，始得終止契約，民法第四百四十條第一項、
    第二項分別定有明文。查被告丙○○自九十年三月二十日起即未付租金，至本件
    言詞辯論終結即九十年十月二十六日止，所積欠租金額已達二個月以上，故原告
    依法終止兩造租賃契約，依租賃物返還請求權之法律關係請求被告遷讓返還系爭
    房屋，為有理由，應予准許。
參、次按承租人應依約定日期，支付租金；以支付金錢為標的者，債權人得請求依法
    定利率計算之遲延利息，民法第四百三十九條、第二百三十三條第一項分別定有
    明文。另被告丙○○以被告乙○○為連帶保證人，於八十九年八月六日與原告簽
    訂之房屋租賃契約書第十三條載明：「乙方（即被告丙○○）如有違背本契約各
    條項或損害租賃房屋等情事時丙方（即被告乙○○）應連帶負賠償損害責任，並
    願拋棄先訴抗辯權。」，則於被告丙○○不履行契約致原告受損害時，應由被告
    乙○○負連帶損害賠償責任。查依系爭房屋租賃契約，租金應於每月二十日以前
    繳納，被告丙○○自九十年三月二十日起至同年八月二十日止，連續六個月租金
    總計十八萬元未繳納，則原告依租賃及連帶保證之法律關係請求被告丙○○、乙○○連帶給付該部分租金，及自九十年九月二十八日準備書狀送達翌日即九十年
    十月十日起至清償日止，按年息百分之五計算之利息，依法應予准許。
肆、又無權占有他人房屋或土地，可能獲得相當於租金之利益，為社會通常之觀念，
    本件被告丙○○自租賃關係消滅之翌日起，即屬無權占有系爭房屋，係無法律上
    原因受有利益，致原告受有損害，應返還其利益，則原告訴請被告丙○○返還利
    得，核屬有據，因被告丙○○所受利益即為「使用」本身，其性質不能返還，應
    以「相當於租金」為其返還之價額，是原告依據不當得利及連帶保證之法律關係
    ，請求被告丙○○、乙○○連帶給付自九十年十月十日起至被告丙○○遷讓返還
    系爭房屋之日止，按相當於每月租金三萬元計算之損害金，洵屬有據，亦應准許
    。
伍、本判決第一項、第二項給付係就民事訴訟法第四百二十七條第二項第一款因房屋
    定期租賃關係所生爭執涉訟所為被告敗訴之判決，應依職權宣告假執行。被告丙○○陳明願供擔保請宣告免為假執行，經核與規定相符，爰各酌定相當之擔保金
    額予以准許。
中      華      民      國      九十      年    十一    月      九      日
~B臺灣基隆地方法院基隆簡易庭
~B        法院書記官  王靜敏
~B        法      官  陳湘琳
右正本證明與原本無異。
本筆錄正本之送達，與判決正本之送達，有同一效力。
對於本件判決如有不服，應於收受送達後二十日內向本院提出上訴書狀，上訴於本院
合議庭，並按他造當事人之人數附具繕本。
中     華      民      國      九十      年     十一   月      十三     日
~B        法院書記官  王靜敏


司法院資訊處製作；財團法人民間司法改革基金會備份。
